臺灣桃園地方法院行政訴訟判決　
111年度交字第119號
原      告  劉旺政  
被      告  桃園市政府交通事件裁決處
                      設桃園市○○區○○路00號7~8樓
代  表  人  張丞邦    住同上
訴訟代理人  黃一鳴律師
上列當事人間交通裁決事件，原告不服桃園市政府交通事件裁決
處中華民國111年3月14日桃交裁罰字第58-ZAB193136號裁決，提
起行政訴訟，本院判決如下：
    主  文
原告之訴駁回。
訴訟費用新臺幣參佰元由原告負擔。
    事實及理由
一、程序部分：
　　本件係因原告不服被告民國111年3月14日桃交裁罰字第58-Z
    AB193136號違反道路交通管理事件裁決書而提起行政訴訟，
    核屬行政訴訟法第237條之1第1項第1款規定之交通裁決事件
    ，爰依同法第237條之7規定，不經言詞辯論，逕為判決。
二、事實概要：
  ㈠原告於110年12月26日15時30分許，駕駛車牌號碼0000-00號
    自用小客車(下稱系爭車輛)，行經國道1號南向（林口B入口
    匝道）時變換車道未依規定使用方向燈（變換至左側車道未
    使用方向燈），為民眾目睹有違規行為而以行車紀錄器影像
    資料於向警察機關提出檢舉後，經國道公路警察局第一公路
    警察大隊（簡稱舉發機關）泰山分隊員警審視採證資料，認
    有「行駛高速公路未依規定變換車道（變換車道未依規定使
    用方向燈）」之違規行為，遂依道路交通管理處罰條例（下
    稱道交條例）第33條第1項第4款規定，填製國道警交字第ZA
    B193136號舉發違反道路交通管理事件通知單（簡稱舉發通
    知單）逕行舉發車主即原告。原告收受舉發通知單後，於舉
    發通知單所載應到案日期前之111年2月18日向被告提出交通
    違規申訴，並自承為違規駕駛人，案經被告函請舉發機關查
    復違規事實屬實，被告經調查後認定原告有上開交通違規行
    為，乃依道交條例第33條第1項第4款、第63條第1項（第1款
    ）規定，於111年3月14日以桃交裁罰字第58-ZAB193136號裁
    決書，裁處原告罰鍰新臺幣（下同）3,000元，並記違規點
    數1點（即本件原處分）。原告不服，因而提起本件交通裁
    決事件撤銷之訴。
三、本件原告主張：原告駕駛系爭車輛行駛在林口交流道中，車
    輛是直行匝道內，匝道內沒有分岔路，並無打方向燈之必要
    等語。並聲明：原處分撤銷。
四、被告則答辯以：
　㈠按道交條例第7條之1規定：「對於違反本條例之行為者，民
    眾得敘明違規事實或檢具違規證據資料，向公路主管或警察
    機關檢舉，經查證屬實者，應即舉發。但行為終了日起逾七
    日之檢舉，不予舉發。」、第33條第1項第4款規定：「汽車
    行駛於高速公路、快速公路或設站管制之道路，不遵使用限
    制、禁止、行車管制及管理事項之管制規則而有下列行為者
    ，處汽車駕駛人新臺幣三千元以上六千元以下罰鍰：四、未
    依規定變換車道。」、第63條第1項第1款規定略以：「汽車
    駕駛人有下列各款所列條款之一者，除依原條款處罰鍰外，
    並予記點：一、有第三十三條第一項…情形之一者，各記違
    規點數一點。」。
　㈡復按道路交通安全規則第105條規定：「汽車行駛於高速公路
    、快速公路或設站管制之道路，應遵守其管制之規定。」；
    高速公路及快速公路交通管制規則第11條規定：「汽車在行
    駛途中，變換車道或超越前車時，應依標誌、標線、號誌指
    示，並不得有下列情形：一、驟然或任意變換車道。二、未
    依規定使用方向燈。三、未保持安全距離及間隔。四、駛離
    主線車道未依序排隊，插入正在連貫駛出主線之汽車中間。
    」。
　㈢道路交通安全規則第91條第1項第6款規定：「行車遇有轉向
    、減速暫停、讓車、倒車、變換車道等情況時所用之燈光及
    駕駛人之手勢，應依下列規定：六、變換車道時，應先顯示
    欲變換車道方向之燈光或手勢。」，其立法目的乃在於使其
    他用路人（尤其係位於原車道後方及欲變換至之車道後方者
    ）得預知該車之行車動向而為安全之措施，就此而言，所謂
    「應先顯示方向燈」一事，解釋上應係指於開始變換前至變
    換完成之過程中應全程顯示方向燈，而開始變換前於何時即
    應顯示方向燈，涉及後方車輛之合理預期時間（與行車速度
    及距離有關），是不可於顯示方向燈之同時開始為變換車道
    之動作，本不待言；再者，亦非可謂只要曾顯示方向燈，而
    於因故取消方向燈之顯示後，仍可不再度顯示方向燈即可恣
    意進行變換車道之動作，否則其他用路人又豈能於該車變換
    車道前明確知悉及預期？(參照臺灣新北地方法院105年交字
    第63號判決)。
　㈣末按道路交通標誌標線號誌設置規則第146條規定：「標線用
    以管制交通，係表示警告、禁制、指示之標識，以線條、圖
    形、標字或其他導向裝置劃設於路面或其他設施上。」、第
    149條第1項第1款第1點前段規定：「標線依其型態原則上分
    類如下：一、線條以實線或虛線標繪於路面或緣石上，用以
    管制交通者，原則上區分如下：㈠白虛線設於路段中者，用
    以分隔同向車道或作為行車安全距離辨識線；設於路口者，
    用以引導車輛行進，或作為大眾捷運系統車輛行駛界線，用
    以區隔大眾捷運系統車輛行進範圍。」、第189條之1規定：
    「穿越虛線，係供車輛匯入匯出時，做為劃分主線車道與其
    他車道之用，其他車道車輛應讓主線車道車輛先行。本標線
    為白虛線，線寬十五或三十公分，線段一公尺，間距二公尺
    。」。
　㈤內政部警政署國道公路警察局第一公路警察大隊111年2月24
    日國道警一交字第1111701780號函略以：「…旨揭車輛於110
    年12月26日15時30分，在國道1號南向林口B入口匝道處未依
    規定變換車道(變換車道未依規定使用方向燈)違規案，係民
    眾現場目睹該車違規，以科學儀器取得證據資料向本大隊提
    出檢舉。本大隊依道交條例第7條之1：『對於違反本條例之
    行為者，民眾得敘明違規事實或檢具違規證據資料，向公路
    主管或警察機關檢舉，經查證屬實者，應即舉發』之規定，
    經查證屬實後依法舉發(第ZAB193136號違規單)…」。
　㈥依據檢舉影像資料，在影片時間0000-00-0000：30：16時，
    路面即顯示白虛線分隔同向車道，而系爭車輛於15：30：18
    至15：30：22時，變換車道且未依上開規定使用方向燈，舉
    發機關依據道交條例第33條第1項第4款規定舉發，應無違誤
    。道路交通管理處罰條例，依其立法目的，即在為加強道路
    交通管理，維護交通秩序，確保交通安全。其中有關駕駛人
    行為應遵守之規定，本即都有其特別規範之安全理由，其中
    有關行進間之變換車道或轉彎，必須使用方向燈提醒其他駕
    駛人及行人，尤為駕駛人須具備之基本常識，俾利其他用路
    人了解車輛動向，以維自身及他人行車安全。換言之，上開
    使用方向燈等行為係駕駛人行駛中應盡之注意義務，駕駛人
    確有遵守之義務。
　㈦依道路交通標誌標線號誌設置規則第189條之1第1項規定，「
    穿越虛線」係供車輛匯入匯出時，做為劃分主線車道與其他
    車道之用，其他車道車輛應讓主線車道車輛先行。穿越虛線
    係於高、快速公路主線車道及交流道加、減速車道之間，繪
    設較一般車道線兩倍寬之點虛線，藉以明確區隔高、快速公
    路主線車道及加、減速車道，爬坡道、輔助車道及出口專用
    車道與主線車道之間亦繪設此種標線。由此可知，主線車道
    中最右側之外側車道與減速車道係屬不同之車道，由外側車
    道駛入減速車道，仍屬車道間之變換，即應依規定顯示方向
    燈(參照臺灣臺中地方法院行政訴訟判決107年度交字第112
    號)，依上開判決，原告之行為確為變換車道，即應依規定
    使用方向燈。
　㈧原告主張後方車輛也未打方向燈之部分，按憲法之平等原則
    要求行政機關對於事物本質上相同之事件作相同處理，乃形
    成行政自我拘束，惟憲法之平等原則係指合法之平等，不包
    含違法之平等（參照最高行政法院93年判字第1392號判例）
    ；行政行為，非有正當理由，不得為差別待遇，行政程序法
    第六條定有明文，此即行政法上之平等原則。然行政機關若
    怠於行使權限，致使人民因個案違法狀態未排除而獲得利益
    時，該利益並非法律所應保護之利益，因此其他人民不能要
    求行政機關比照該違法案例授予利益，亦即人民（參照最高
    行政法院92年度判字第275號判決）。是原告不得主張「不
    法之平等」，且其主張亦不影響舉發機關依法舉發之合法性
    。
　㈨另原告主張匝道內未依規定使用燈光道交條例第42條才對等
    語，惟匝道既為進入高速公路引道，當屬高速公路的一部分
    。至匝道與高速公路本體之速限規定縱有不同，此亦無礙匝
    道屬高速公路一部分之認定(參照臺灣新竹地方法院行政訴
    訟判決104年度交字第129號)，是匝道屬高速公路一部分，
    自應適用道路交通管理處罰條例第33條第1項等規定。
  ㈩是以，系爭車輛因有「行駛高速公路未依規定變換車道」之
    情，是該當道路交通管理處罰條例第33條第1項第4款規定所
    定要件。被告依道交條例第33條第1項第4款及第63條第1項
    第1款規定，裁處罰鍰3,000元，並記違規點數1點，並無違
    法之情事。並聲明：駁回原告之訴。
五、本院之判斷：
　㈠按對於違反本條例之行為者，民眾得敘明違規事實或檢具違
    規證據資料，向公路主管或警察機關檢舉，經查證屬實者，
    應即舉發。但行為終了日起逾七日之檢舉，不予舉發；公路
    主管或警察機關受理民眾檢舉違反道路交通管理事件，應即
    派員查證，經查證屬實者，應即舉發，並將處理情形回復檢
    舉人；前項檢舉違規證據係以科學儀器取得，足資認定違規
    事實者，得逕行舉發之。道交處罰條例第7條之1、違反道路
    交通管理事件統一裁罰基準及處理細則第22條第1項、第2項
    分別定有明文。考其規範意旨，係考量警力有限及民眾取巧
    違規成性，為交通秩序混亂原因之一，一般民眾如能利用適
    當管道檢舉交通違規，除可彌補警力之不足外，亦將產生極
    大之嚇阻效果，以達到維護道路交通安全之行政目的；然為
    避免檢舉人刻意鑽營法律文字，造成法條之目的逸失，甚至
    衍生社會、鄰里之不安與不和諧，同時保障法條原立法精神
    目的在維護交通、保障安全，故針對舉發部分，增訂（7日
    ）期限之規定，而強化社會秩序之安定性。是一般民眾見有
    違規事件，皆可於行為終了日起7日內敘明違規事實或檢具
    違規證據資料，向公路主管或警察機關檢舉，經查證屬實者
    ，應即舉發之。查本件系爭汽車於110年12月26日違規行為
    之事實，係由檢舉人於110年12月27日提供科學儀器取得之
    錄影證據資料，向警察機關檢舉，經舉發機關查證屬實而於
    111年1月26日逕行舉發等情，此有系爭舉發通知單、檢舉資
    料在卷（見本院卷第49至50頁）可考。是本件逕行舉發程序
    於法自無不合。
　㈡道路交通安全規則第109條第2項第2款規定「汽車駕駛人，應
    依下列規定使用方向燈：左（右）轉彎時，應先顯示車輛前
    後之左（右）邊方向燈光；變換車道時，應先顯示欲變換車
    道方向之燈光，並應顯示至完成轉彎或變換車道之行為」。
    復按「汽車行駛於高速公路、快速公路或設站管制之道路，
    應遵守其管制之規定」、「汽車在行駛途中，變換車道或超
    越前車時，應依標誌、標線、號誌指示，並不得有下列情形
    ：一、驟然或任意變換車道。二、未依規定使用方向燈。三
    、未保持安全距離及間隔。四、駛離主線車道未依序排隊，
    插入正在連貫駛出主線之汽車中間」，為道路交通安全規則
    第105條、高速公路及快速公路交通管制規則（簡稱管制規
    則）第11條所明定。次按「汽車行駛於高速公路、快速公路
    或設站管制之道路，不遵使用限制、禁止、行車管制及管理
    事項之管制規則而有下列行為者，處汽車駕駛人3,000元以
    上6,000元以下罰鍰：…四、未依規定變換車道。…」、「汽
    車駕駛人有下列各款所列條款之一者，除依原條款處罰鍰外
    ，並予記點：一、有第33條第1項…情形之一者，各記違規點
    數1點。…」，行為時道路交通管理處罰條例第33條第1項第4
    款、第63條第1項第1款亦分別定有明文。
　㈢復按違反道路交通管理事件統一裁罰基準及處理細則第1條規
    定：「本細則依道路交通管理處罰條例第92條第4項規定訂
    定之」、第2條第1項、第2項規定：「處理違反道路交通管
    理事件之程序及統一裁罰基準依本細則之規定辦理。前項統
    一裁罰基準，如附件違反道路交通管理事件統一裁罰基準表
    」，核上開統一裁罰基準及處理細則之規定，就其立法目的
    及功能，乃為防止處罰機關枉縱或偏頗，依道交處罰條例第
    92條第4項所授權交通部會同內政部訂定「違反道路交通管
    理事件統一裁罰基準及處理細則」及其附件「違反道路交通
    管理事件統一裁罰基準表」，用以維持裁罰之統一性與全國
    因違反道路交通管理事件受處罰民眾之公平，不因裁決人員
    不同，而生偏頗，寓有避免各監理機關於相同事件恣意為不
    同裁罰之功能，並非法所不許，於憲法上保障人民財產權之
    意旨並無牴觸（此並有司法院釋字第511號解釋意旨理由足
    資參照），並無違反法律保留原則。再依本件違規行為時點
    之違反道路交通管理事件統一裁罰基準表記載，小型車駕駛
    人行駛高、快速公路未依規定變換車道，於期限內繳納或到
    案聽候裁決者，處罰鍰3,000元，並記違規點數1點。核此規
    定，既係基於母法之授權而為訂定，且就違反道路交通管理
    事件統一裁罰基準及處理細則附件所示統一裁罰基準表中有
    關道路交通管理處罰條例第33條第1項第4款之裁罰基準內容
    （基準表就不同違規車種，其可能衍生危害交通安全之輕重
    不同，而區分有小型車、大型車、載運危險物品車輛，並就
    其是否逾越於期限內繳納或到案聽候裁決之期限不同，分別
    裁以不同之罰鍰標準，其衍生交通秩序危害，既不相同，分
    別處以不同之罰鍰，符合相同事件相同處理，不同事件不同
    處理之平等原則），並未牴觸母法，是被告自得依此基準而
    為裁罰。
　㈣本件如事實概要所述之事實，有舉發通知單（本院卷第49頁
    ）、原告申訴單（本院卷第57頁）、舉發機關111年2月24日
    國道警一交字第1111701780號函暨所附截圖（本院卷第39至
    43頁）、111年4月14日國道警一交字第1111703739號函（本
    院卷第47至48頁）、原處分書（本院卷第51頁）、檢舉車輛
    行車紀錄器採證錄影光碟（見本院卷第45頁）、汽車車籍查
    詢（本院卷第55頁）在卷可憑，核堪認定為真正。惟依原告
    上開主張及被告之答辯要領，本件兩造之爭執點，厥在於：
    原告於上開時、地，駕駛系爭汽車，是否在高速公路上駕駛
    系爭汽車有未依規定變換車道之違規行為？
　㈤經查，依上開檢舉車輛行車紀錄器採證錄影光碟所示，經本
    院依職權勘驗該影像內容，結果略以「影片為檢舉人車輛車
    尾行車紀錄器畫面，日期為『0000-00-00』，檢舉人車輛行駛
    於高速公路匝道之左側車道，系爭車輛則行駛於匝道之右側
    車道，二車道以穿越虛線區隔，右側車道路面並可見車道縮
    減標線。於『15：30：18』時，可見右側車道之車牌號碼『158
    7-H7』號小客車車身右側沿道路邊線行駛，車身左側已壓越
    穿越虛線逐漸進入左側車道，右側車道已逐漸縮減。於『15
    ：30：23』時，右側車道已完全縮減至無，系爭車輛已進入
    原左側車道，過程中並未顯示方向燈。」等情，此有勘驗筆
    錄1份在卷（見本院卷第59頁）可憑，而上開筆錄經本院寄
    送兩造表示意見，原告於111年8月4日收受上開勘驗筆錄，
    此有本院行政訴訟庭送達證書1紙可證（見本院卷第63頁）
    ，惟原告迄未表示意見，視為不爭執。是系爭車輛既由行駛
    之高速公路匝道入口右側支道左切跨越白色穿越虛線至左側
    主線車道，即為變換車道之行為，當應於變換車道依規定顯
    示左側方向燈，準此以觀，足認原告於上開時、地，駕駛系
    爭汽車，因有變換車道未使用方向燈（違反管制規則第11條
    第2款之規定）之情屬實，確已構成道交條例第33條第1項第
    4款「未依『規定』變換車道」之違規行為，事屬明確，要可
    認定。原告對於系爭汽車行駛在高速公路，縱無故意，亦有
    應注意變換車道過程必須使用方向燈之注意義務，方可讓後
    車預先知悉變換車道行為而預做準備，促進行車安全，原告
    並應熟知而確實遵守道路交通規則變換車道應使用方向燈之
    規定，原告能注意卻不注意使用方向燈，具有主觀歸責至明
    。原告稱其係直行未變換車道云云，核與事實不符，尚難採
    認。
六、綜上所述，原告主張事由，要不可取。本件原告駕駛系爭車
    輛於上開時、地，確有「行駛高速公路未依規定變換車道」
    之違規行為，洵屬明確。從而，被告依道交條例第33條第1
    項第4款、第63條第1項（第1款）及違反道路交通管理事件
    統一裁罰基準及處理細則之規定，裁處原告如原處分所示，
    於法並無違誤。原告猶執前詞指摘原處分不當，訴請撤銷原
    處分，為無理由，應予駁回。
七、本件判決基礎已臻明確，兩造其餘攻擊防禦方法及訴訟資料
    ，經本院斟酌後，核與判決不生影響，爰無分別斟酌論述之
    必要，附此敘明。
八、本件第一審裁判費為300元，依法應由敗訴之原告負擔，且
    係原告於起訴時繳納，爰確定第一審訴訟費用額如主文第2
    項所示。
九、據上論結，本件原告之訴為無理由，依行政訴訟法第98條第
    1項前段，判決如主文。　
中　　華　　民　　國　　111 　年　　8 　　月　　22　　日
　　　　　　　　　行政訴訟庭　法　官　徐  培  元
上為正本係照原本作成。
如不服本判決，應於判決送達後20日內，向本院提出上訴狀並表
明上訴理由（原判決所違背之法令及其具體內容或依訴訟資料可
認為原判決有違背法令之具體事實），其未載明上訴理由者，應
於提出上訴後20日內向本院補提理由書（上訴狀及上訴理由書均
須按他造人數附繕本，如未按期補提上訴理由書，則逕予駁回上
訴），並應繳納上訴裁判費新臺幣750元。
中　　華　　民　　國　　111 　年　　8 　　月　　22　　日
                              書記官  吳  文  彤